【裁判字號】    89,附民,13
【裁判日期】    890531
【裁判案由】    請求損害賠償
【裁判全文】
臺灣臺中地方法院刑事附帶民事訴訟判決              八十九年度附民字第一三號
    原      告  甲○○
    代  理  人  乙○○
    被      告  丙○○
右列被告因民國八十八年度易字第三七六０號偽造文書等案件，經原告提起附帶民事
訴訟，請求損害賠償事件，本院判決如左︰
    主  文
原告之訴及假執行之聲請均駁回。
    事  實
甲、原告方面：
一、原告聲明：求為判決被告應給付原告新臺幣一百零四萬元，並起訴狀繕本送達翌
    日起至清償日止，按週年利率百分之五計算之利息。並陳明願供擔保請准宣告假
    執行。
二、其陳述略稱：
    被告於民國八十二年四月十六日，曾欲以「德美企業有限公司」名義，申請公司
    設立登記，惟因已有他公司取得該公司名稱之專用權而未或許可，詎被告明知未
    經設立登記，不得以公司名義經營業務，經因欲與他人合作經營投資泰國土地買
    賣暨委託種植地上物事業，而利用其原申請未獲許可之「德美有限公司」名稱，
    以該公司負責人名義，先於八十二年十月一日與泰國普門造林股份有限公司在台
    代表人普門開發顧問有限公司簽訂代理銷售合約書，復於八十三年一月七日及同
    年十月一日，以授權代理商身分，與原告簽訂土地買賣暨委託種植地上物契約，
    代為接洽合約事務，違反以未經設立登記之公司名義經營業務之規定。被告並為
    訂立合約之需要，於與原告訂約前某日，利用不詳姓名年籍之人偽刻「德美有限
    公司  ＤＥＢＢＹ  ＷＥＬＬ  ＣＯ. ＬＴＤ, 普門造林計劃專用章負責人：丙
    ○○Ｄｅｂｂｙ  Ｃｈｕｎｇ」之長條戳章一枚，蓋印在所定之前開契約中，足
    生損害於德美有限公司及原告。又被告冒用得美有限公司名義為出賣人、受託人
    ，並故意隱瞞代表權業已消滅之事實及外國人無法取得泰國土地所有權之事實，
    致使告訴人陷於錯誤而向其購買泰國土地，受有新台幣一百零四萬元之損害，被
    告涉有詐欺、常業詐欺罪嫌。是依民法第一百八十四條侵權行為之規定，被告對
    原告應負損害賠償責任，被告假冒德美有限公司名義與原告簽立契約，原告依照
    前開契約書已給付被告一百零四萬元，被告應對原告負一百零四萬元之損害賠償
    責任。
乙、被告方面：
    被告未為任何聲明或陳述，亦未提出任何書狀。
    理  由
一、按因犯罪而受損害之人，始得於刑事訴訟程序附帶提起民事訴訟，否則即不得提
    起，此觀刑事訴訟法第四百八十七條第一項之規定自自明。又按「附帶民事訴訟
    ，係因犯罪而受損害人，為請求回復其損害，於刑事訴訟程序附帶提起之程序，
    故提起是項訴訟，須限於起訴之犯罪事實侵害個人私權，致生損害者，始得為之
    。」、「附帶民事訴訟，依刑事訴訟法第四百九十一條第一項（舊條文），須因
    犯罪而受損害之人，始得提起。上訴人係買受贓物之人，並非被告犯竊盜罪之被
    害人，縱因買贓而受損害，得行提起民事訴訟，要不得於被告竊盜之刑事訴訟程
    序中，提起附帶民事訴訟。」最高法院二十三年附字第二四八號、二十六渝附字
    第二一四號判例可資參照。
二、查本件被告因偽造文書等案件，經原告提起附帶民事訴訟，請求侵權行為之損害
    賠償。經查，被告經公訴人提起公訴，認被告係犯刑法第二百十七條第一項偽造
    印章罪、修正前之公司法第十九條第二項罪，其餘告訴意旨所指之詐欺罪及常業
    詐欺罪部分，因認公司名義與告訴人簽訂之契約，其德美有限公司在該契約中，
    僅居於授權代理商之地位，契約之當事人為告訴人甲○○與泰國普門造林股份有
    限公司，而不另為不起訴之諭知。該案經本院審理後，以八十八年度易字第三七
    六０號刑事判決認被告僅構成修正前之公司法第十九條第二項罪，其餘被訴刑法
    第二百十七條第一項之偽造印章罪，因並無證據證明被告有上開犯罪行為，判決
    無罪，被告雖違反修正前公司法第十九條第二項之罪，但其之受害人為德美有限
    公司，並非原告。原告雖主張其為被告詐欺犯罪之被害人，其財產上之權利而受
    侵害，但被告涉詐欺罪部分，業經公訴人為不起訴處分確定，本院亦認原告所指
    稱之該詐欺罪部分，與被告違反公司法部分並無裁判上一罪關係存在，此部分自
    不得於本案之刑事訴訟程序中，提起附帶民事訴訟。原告並非被告因違反修正前
    公司法之罪而受損害之人至為明顯。根據首揭說明，原告之訴，自應駁回，其假
    執行之聲請，亦失其附麗，應一併駁回。
三、據上論斷，應依刑事訴訟法第五百零二條第一項，判決如主文。
中      華      民      國    八十九    年      五      月    三十一    日
                                臺灣臺中地方法院刑事第四庭
                                    法  官  楊  真  明
右正本證明與原本無異。
如不服本判決，應於判決送達後十日內向本院提出上訴狀，上訴於臺灣高等法院臺中
分院( 須附繕本 )。
        書記官
中      華      民      國    八十九    年      五      月    三十一    日


司法院資訊處製作；財團法人民間司法改革基金會備份。
